臺灣桃園地方法院刑事判決
公　訴　人　台灣桃園地方法院檢察署檢察官
被　　　告　乙○○
上列被告因違反商標法案件，檢察官原聲請以簡易判決處刑（95
年度偵字第10514 號、11457 號），經本院改適用通常程序審理
，茲判決如下：
    主  文
乙○○無罪。
    理  由
一、本件公訴意旨略以：被告乙○○明知「LOUIS VUITTON 」、
    「CHANEL」之商標圖樣，分別係「法商路易威登馬爾悌耶公
    司（下稱路易威登公司）」、「瑞士商香奈兒股份有限公司
    （下稱香奈兒公司）」向經濟部智慧財產局聲請核准在案且
    均仍在商標專用期間內之商標，指定使用於耳環、項鍊等相
    關製品，竟基於販賣仿冒商品之概括犯意，先行販入刻印或
    樣式為「LOUIS VUITTON 」、「CHANEL」等字樣圖式之仿冒
    前開註冊商標之耳環、項鍊等商品後，自民國95年3 月間某
    日起，在桃園縣八德市○○路15號其大嫂涂貴蘭住處等地，
    利用涂貴蘭向中華電信股份有限公司申設HINET 網路撥接上
    網，並透過其另以「瑩瑩」為名之身分資料向「雅虎國際資
    訊股份有限公司（下稱雅虎公司）」雅虎奇摩網站申請使用
    之帳號「honey83925」，登入該公司之拍賣網站，連續以每
    件數百元不等之價格標示陳列上開物品，並販售予上網瀏覽
    觀看之不特定人，俟顧客選定欲購買商品項目，即由乙○○
    以向「雅虎公司」申請上開帳號信箱與顧客聯絡，再以相約
    當面收取貨款，或委請不知情快遞人員以貨到收取貨款之方
    式，販售牟利，顧客則依指示將價款匯入乙○○向其母甲○
    ○○借用之「台北富邦銀行大湳分行（下稱台北富邦銀行）
    」帳號000000000000000 號帳戶及「美商花旗銀行桃園分行
    （下稱花旗銀行）」帳號0000000000000 號帳戶內，嗣為警
    佯裝顧客蒐證，先上網向乙○○購得刻印或樣式為「CHANEL
    」、「LOUIS VUITTON 」之耳環、項鍊各1 件，確認均屬仿
    冒商品無誤後，分別在95年3 月28日下午2 時許及於同年4
    月13日下午1 時30分許，在上址處查獲，因認被告乙○○涉
    犯商標法第82條之販賣仿冒商標商品罪嫌等語。
二、按犯罪事實應依證據認定之，無證據不得認定犯罪事實，又
    不能證明被告犯罪者，應諭知無罪之判決，刑事訴訟法第15
    4 條第2 項、第301 第1 項分別定有明文。訊據被告乙○○
    固坦認「honey83925」網路拍賣（下稱網拍）帳號為其申請
    ，有向母甲○○○借用「台北富邦銀行」帳號000000000000
    000 號及「花旗銀行」帳號0000000000000 號等二個帳戶，
    並曾在桃園縣八德市○○路15號大嫂涂貴蘭之住處，利用涂
    貴蘭向中華電信股份有限公司申設之HINET 網路帳號登入「
    honey83925」網拍帳號等情不諱，惟堅詞否認有販賣仿冒商
    標商品之犯行，辯稱其係將該網拍帳號及前述二銀行帳戶借
    給之前在大陸設廠製售手機配件時所僱用之大陸籍員工韓瑩
    使用，因韓瑩向之表明欲經由網拍販售無品牌之衣服、牛仔
    褲等商品，其方允諾出借，至利用大嫂涂貴蘭申請之網路帳
    號登入該網拍帳號，僅係單純想瞭解韓瑩經營之情況如何，
    並非刊登網拍公告，初且但見韓瑩衹販賣無品牌之衣、褲，
    頓覺寬心，係嗣始知韓瑩竟販賣仿冒商品等語。
三、公訴人之認被告涉犯販賣仿冒商標商品罪嫌，無非以員警喬
    裝買家透過網拍向出賣人即帳號「honey83925」者所購得之
    「CHANEL」耳環1 對、「LOUIS VUITTON 」項鍊1 條，經鑑
    定結果，皆係仿冒品，又該二筆交易之收款帳戶分別係甲○
    ○○在「台北富邦銀行」申設之帳號000000000000000 號及
    設於「花旗銀行」之帳號0000000000000 號等2 個帳戶，申
    請人甲○○○亦證稱該2 帳戶係借給被告使用等語，再者，
    登入「honey83925」網拍帳號者所使用之網路帳號IP位置「
    220.138.51.251」，其用戶為被告之大嫂涂貴蘭，裝機地址
    係桃園縣八德市○○路15號，另涂貴蘭並證稱：該網路帳號
    申請後，平時由我使用，被告有時也會使用，我與我丈夫不
    會販賣仿冒品，除此之外，沒有人會使用該帳號上網等語等
    各情為主要論據。經查，上揭公訴人所指各情，有「CHANEL
    」耳環1 對、「LOUISVUITTON」項鍊1 條扣案及鑑定人賴麗
    玉就「CHANEL」耳環1 對鑑定結果出具之鑑定證明書、鑑定
    人許佩玲就「LOUIS VUITTON 」項鍊1 條鑑定結果出具之路
    易威登馬爾悌耶公司產品意見書、商標圖樣註冊內容之經濟
    部智慧財產局商標資料檢索服務電腦查詢報表、網拍帳號「
    honey83925」刊登拍賣仿冒商品之網頁下載列印資料、該網
    拍帳號申請人資料、雅虎奇摩拍賣網站自動發送之通知得標
    電子郵件、登入網拍帳號「honey83925」者使用之IP位置查
    詢資料、IP位置「220.138.51.251」之用戶資料、「台北富
    邦銀行」帳號000000000000000 號帳戶開戶基本資料、交易
    往來明細、「花旗銀行」帳號0000000000000 號帳戶申請人
    基本資料等文件在卷可憑，復經證人甲○○○、涂貴蘭證述
    在卷，是其所指雖非無據，但查：
（一）依卷存寄送仿冒「CHANEL」商標商品即扣案耳環1 對之「
      彪記快遞公司」託運單（見偵字第10514 號卷第30頁），
      其上載明寄件日期為「95年2 月28日」，該公司之連絡電
      話為「000-00000000號」，至此一電話則屬該公司「廣州
      」中轉中心之服務電話，有該公司網站客戶服務網頁下載
      列印之資料1 份在卷可憑，既交由「彪記快遞公司」之「
      廣州」中轉中心遞送，是此可見該對耳環之出貨人係在大
      陸地區之「廣州市」或其毗鄰城鎮，要非被告所在之台灣
      地區桃園縣桃園市，抑且，95年2 月28日，被告係在我國
      境內，此並有被告之入出國日期證明書1 份附卷可佐，因
      之，該對仿冒商標之耳環絕非被告，而係在大陸地區之另
      人所託遞寄送之情，堪認無疑。
（二）自95年1 月17日下午4 時49分10秒起至同2 月19日上午11
      時31分21秒止，共有138 筆登入網拍帳號「honey83925」
      之紀錄，其中僅95年1 月31日16時24分20秒、同日16時31
      分4 秒此2 次登入該帳號者（服務內容皆為AUCTION） 使
      用之IP位置為涂貴蘭所申請網路帳號之IP「220.138.51.2
      51」，惟同日共10筆登入紀錄之另8 筆及其餘各日共128
      筆，登入者使用之IP位置皆為「國外」之網際網路供應商
      ，此期間，被告僅於95年2 月6 日至同年月10日（此期間
      登入30筆）、同年月17日至19日（此期間登入4 筆）在境
      外，餘胥在我國境內等情，此除有登入網拍帳號「honey8
      3925」者使用之IP位置查詢資料（見偵字第10514 號卷第
      64頁至第71頁，偵字第11457 號卷第40頁至41頁）、被告
      之入出國日期證明書等文件在卷可稽外，復經證人即本案
      承辦員警黃永成於本院調查時結證稱：（你們所調的拍賣
      帳號上線者的IP位置有這麼多，除了有兩則是中華電信，
      其餘的是何家網路供應業者？）【國外】等語甚明（見本
      院95年12月25日訊問筆錄第3 頁），準此，足徵「honey8
      3925」網拍帳號除95年1 月31日被告曾在大嫂涂貴蘭之住
      處利用涂女申請之網路帳號登入2 次外，同日之另8 筆及
      屬被告在台期間之其餘94筆均係【他人】透過國外網際網
      路供應商提供之帳號登入使用之情，殊為明確。再者，被
      告雖於95年1 月31日2 次登入「honey839 25 」網拍帳號
      ，惟此僅能認定其曾利用該帳號及密碼登入，至登入後所
      為何事，則無從究明，此並據證人黃永成於本院調查時陳
      明（本院96年1 月8 日訊問筆錄第2 頁），況倘係被告利
      用該網拍帳號從事販賣仿冒商品之舉，則除張貼、維護、
      更正拍賣公告外，尤須經由網路與得標者連繫有關付款送
      貨事宜，是以透過IP位置「220.138.51.251」登入該網拍
      帳號之次數自屬頻繁，當不僅區區2 次而已，職是，據此
      衹2 次由國內登入餘皆來自國外之情，非但顯不足以憑認
      被告有刊登拍賣公告之情事，更彰顯係別有其人在國外利
      用該帳號進行網拍之實，此再徵之員警喬裝買家所購得本
      案2 件仿冒商品，其拍賣起始日分別為95 年1月30日、同
      年2 月16日，此有卷存雅虎奇摩拍賣網站自動發送之通知
      得標電子郵件可按（見偵字第11457 號卷第37頁至第39頁
      ，偵字第10514 號卷第59頁），可見該2則 拍賣公告係分
      別於斯日張貼，惟該2 日被告均在國內之情益明。又在「
      國外」登入使用該網拍帳號者既尚有「他人」，則95年2
      月6 日至同年月10日、同年月17日至19日被告適離境之際
      經人登入之該34筆即無從逕指係被告所為，況亦無證據可
      為如是之認定，應予敘明。
（三）依戶名「甲○○○」之「台北富邦銀行」帳戶交易明細（
      見偵字第10514 號卷第93頁、第94頁），自95年2 月16日
      至95年5 月18日之支出情形如下：
        95年2月20日   跨國提款       480元
        95年2月24日   CD轉支       1,010元
        95年3月 9日   跨網轉支   100,017元
        95年3月10日   跨國提款     8,308元
        95年3月13日   跨網轉支    40,017元
        95年3月28日   跨網轉支    31,367元
        95年5月17日   CD轉支         960元
      95年2 月20日、同年3 月10日該2 筆既屬跨國提款，顯見
      最終取款者係在國外，此當毋庸置疑。次查，95年3 月9
      日、13日、28日3 筆大額之跨網轉支係皆轉存至「新光銀
      行東三重分行」帳號0000000000000000號帳戶，轉帳者使
      用之IP位置分別為「219.136.26.207」、「218.19.21.36
      」、「219.136.68.114」，另95年2 月24日該筆1,010 元
      CD轉支，係經由網路ATM 交易之方式轉至「中國信託銀行
      」帳號0000000000000000號帳戶，95年5 月17日該筆960
      元CD轉支亦係透過網路ATM 交易之方式轉至「彰化第五信
      用合作社」帳號0000000000000000號帳戶，前述「新光銀
      行東三重分行」帳戶申請人為盧洪霞，「彰化第五信用合
      作社」帳戶申請人為盧沂芳，至「中國信託銀行」帳戶則
      屬雅虎國際資訊股份有限公司申設之虛擬帳戶，供與該公
      司有往來交易之人付款之用，該虛擬帳戶之實際使用人為
      張瑋玲，再者，戶名「甲○○○」之「花旗銀行」帳戶，
      先後於95年2 月21日、3 月2 日、8 月31日各以跨行轉帳
      之方式支出60,000元、8,000 元及12,450元，收款戶均為
      盧洪霞之「新光銀行三重分行」帳號0000000000000000帳
      戶，此各情有台北富邦銀行大湳分公司北富銀湳字第317
      號函暨函附之交易代碼對照表、台北富邦銀行大湳分公司
      北富銀湳字第363 號函暨函附之轉帳收款行帳號資料、花
      旗銀行桃園分行函暨函附之帳戶交易明細、跨行轉帳交易
      明細、台灣新光商業銀行東三重分行函暨函附之開戶資料
      、有限責任彰化第五信用合作社函暨函附之開戶資料、中
      國信託商業銀行股份有限公司函暨函附之開戶資料、雅虎
      國際資訊股份有限公司函暨函附之帳號0000000000000000
      號登錄資料及本院辦理刑事案件電話紀錄查詢表等文件存
      卷足參。3 筆跨網轉支轉帳者使用之IP位置既各為「219.
      136.26.207」、「218.19.21.36」、「219.136.68.114」
      ，無一係涂貴蘭所申請網路帳號之IP位置「220.138.51.2
      51」，自是未能認定係被告進行轉帳之情，至CD轉支復係
      透過網路ATM 為之，並非經由銀行所設之自動櫃員機進行
      轉帳，則僅須有網路帳號及讀卡機，在世界各地皆可利用
      金融卡轉帳，因之，猶未能單憑係持用金融卡轉帳乙情即
      遽認係在國內之被告所為，均先敘明。又查，戶名「盧洪
      霞」之「新光銀行東三重分行」帳戶，係盧洪霞之女盧美
      珠為其開設，使用人亦係盧美珠之情，此經盧洪霞、盧美
      珠於本院調查時一致述明。茲查，盧美珠並不認識被告及
      甲○○○，其係將該帳戶借予已認識五、六年，名為「李
      龍泉」之大陸籍人士使用，因「李龍泉」向之稱係經營貨
      運而有在台收取貨款之需，其方始出借，方式為款項匯入
      帳戶時，其提領現金後，待「李龍泉」來台或其至大陸時
      面交，或託友人前去大陸時轉交等情，復據盧美珠於本院
      調查時述明（見本院96年2 月5 日訊問筆錄），顯見匯至
      甲○○○該2 帳戶之金錢，絕大部分係流入大陸人士手中
      而非被告，職是，若係被告從事網拍販售仿冒商品，目的
      當在牟取高額之不法利潤，則既有進帳，必當留存享用，
      何有將絕大部分款項轉帳予不識之盧美珠再由盧女提現轉
      交給大陸人「李龍泉」之可能？再查，證人盧沂芳於本院
      調查時固結證稱其曾透過雅虎拍賣網站向自稱為「乙○○
      」之人購買2 條皮帶及1 雙高跟鞋，價款匯付之後，「乙
      ○○」來E-MAIL稱高跟鞋缺貨，故將鞋款退還，該雙高鞋
      價款亦係900 多元，故轉至其帳戶之960 元應係此筆退款
      等語，然其更證稱：網路上的E-MAIL是寫「乙○○」，但
      我不確定是否是他，上面的「乙○○」三個字及內容都是
      寫簡體字，故我對這個名字有點印象，我會跟他殺價他會
      回我‧‧‧他是用E- MAIL 回的‧‧‧是E-MAIL的寄件者
      部分是寫乙○○三個字，包含整個內容，都是寫簡體字‧
      ‧‧（你為何會對乙○○這三個字印象深刻？）因為我在
      雅虎拍賣網站買過很多東西，只有他的信件是用簡體字等
      語（見本院96年6 月25日訊問筆錄第2 頁、第3 頁），基
      於網路秘跡之特性，匿、冒、偽名者，實屬比比皆是，屢
      見不渺，因之，寄件者雖自稱為「乙○○」，但殊未能執
      此即認必係被告本人，惟衡以係用簡體字繕製E-MAIL此舉
      ，核與我國人民僅習用繁體字之情大異其趣，卻與大陸人
      使用之字體胥相一致，抑且，國人慣用之字音輸入法為台
      灣獨有之「ㄅ、ㄆ、ㄇ、ㄈ」等注音符號拼音系統，然大
      陸則採用羅馬拼音法即漢語拼音系統，尤非國人所悉，從
      而依E-MAIL係使用簡體字此端觀之，顯可易見該寄件人係
      大陸人士，狀極鮮明，據此猶徵在網站刊登拍賣公告並與
      盧沂芳成交之人要屬大陸地區人民，準此，既為大陸人與
      盧沂芳成交，則收款、退款及成交者當必同一，是以持有
      甲○○○之「台北富邦銀行」帳戶金融卡並透過網路ATM
      交易方式轉帳退款者亦係斯人之情，至堪認定。另張瑋鈴
      於本院調查時亦結證稱不認識被告及甲○○○等語（見本
      院96年5 月14日訊問筆錄第2 頁），姑不論其復證稱不知
      何以其帳戶經人轉入該筆1,010 元等語是否屬實，茲該筆
      轉帳既係利用網路ATM 為之，惟持有金融卡者係大陸人士
      ，有如前述，自亦無從遽謂該筆轉帳係由被告所為而認帳
      戶內之存款係在被告掌控之下。
    綜上，員警喬裝買家購得之仿冒「CHANEL」商標商品即扣案
    耳環1 對，出貨人係在大陸地區之「廣州市」或其毗鄰城鎮
    之他人，並非被告，登入「honey83925」網拍帳號進行網拍
    交易者又係在「國外」之另人，匯入甲○○○所設2 個銀行
    帳戶之金錢，最終亦流入大陸人士手中，尤有進者，與盧沂
    芳進行網拍交易者且持有甲○○○之「台北富邦銀行」帳戶
    金融卡而能進行網路ATM 轉帳交易者亦為大陸人士，凡上諸
    情，在在悉指向同一結論，即透過被告之「honey83925」網
    拍帳號從事商品販售交易及利用甲○○○之2 個帳戶收取貨
    款者要屬大陸地區之人民，復參酌陳簡含笑於偵查中向檢察
    官結證稱：（被告有去大陸做生意？）有，有在經營工廠，
    但是他現在比較少去‧‧‧（韓瑩）是辦公室的人，職稱我
    不知道，業務內容我也不瞭解，現在大約二十歲左右，不知
    道那裡人，我看過她約15次以上，她是長頭髮，身高約160
    公分，大約40幾不到50公斤‧‧‧（辦公室小姐除了韓瑩，
    還有誰？）阿霞，其他的我記不清楚‧‧‧（為何韓瑩你記
    得比較清楚？）因為被告和她比較有話聊，我有個孫子也和
    她名字相近等語（偵字第10514 號卷第87頁），顯見韓瑩非
    屬被告虛構杜撰之人，是以稽上各端，堪認前揭被告之辯解
    ，要非純然子虛。至被告於警詢固自承：我不知道她的詳細
    年籍資料等語（見偵字第10514 號卷第21頁），惟此僅代表
    被告腦中未熟記韓瑩之出生年月日及完整住址，如是而已，
    非謂其對韓瑩一無所悉，況人初識之際，固會詢及姓名、來
    自於何處，或兼探知出生年月日、住址等項，然處久熟稔之
    後，除別有目的諸如意在追求以博取好感因而強記生日等之
    外，率只餘熟知姓名、出生地、電話號碼等連絡方式或及於
    年次、住家之實際所在，至詳細出生年月日、時辰、住址門
    牌號碼，早已拋至九霄雲外，忘卻無蹤，此核屬人情之常，
    是以被告於警詢時雖稱不知韓瑩之詳細年籍資料，然既已述
    明：（韓瑩）是我以前在大陸工廠的員工‧‧‧他是大陸安
    徽省的人‧‧‧我有他的手機號碼00000000000 號（大陸號
    碼）等語（偵字第10514 號卷第21頁），其對韓瑩所能熟知
    之個人資料，殊與常情相符，自未能但憑被告未嘗記憶韓瑩
    之詳細年籍，即謂其不知韓瑩之真實身分。再者，韓瑩既曾
    為被告僱用之員工，二人間當有相當程度之熟識及信賴，此
    絕非出售或出借帳戶予不識者之情形所能與之相提併論，互
    為比擬，因之，值韓瑩向之表明欲從事網拍販賣無品牌之衣
    、褲擬借用網拍帳號及銀行帳戶使用，被告基於彼此間之交
    情及對友人之信任，未曾起疑而慨然出借，亦無違常之處，
    再既係基於朋友間之情義相挺，故係無償遂未約定代價及使
    用期間，默示合意迄待韓瑩不欲續營或被告需用時返還，更
    屬事理之常。準此，公訴人謂「被告不知韓瑩之詳細年籍資
    料，則帳戶存摺、印章、提款卡等物乃屬貴重財物，衡情應
    思妥慎保管，豈有輕易出借由他人收取使用並告知密碼，卻
    對【借用人實際身分及使用用途，竟毫無所悉之理（？）】
    ，復未與韓瑩相約借用代價及用畢返還時間，更由韓瑩在台
    上網（？）拍賣仿冒商品，在在顯與常理有悖，是被告所辯
    顯屬卸責之詞，無足採信」，其論斷或與卷證資料不符（韓
    瑩在台上網部分），或無從援用於被告與韓瑩間實具相當熟
    悉及信賴度之關係，自非可採，在此敘明。綜述，公訴人所
    提之證據無法使本院形成被告確有如其所指販賣仿冒商品犯
    行之堅定不疑之心證，復無證據可證明被告於出借之際即知
    韓瑩係意在販賣仿冒商品，是以縱令嗣後得知，亦不成立幫
    助犯，從而依前揭法條說明，本件自應為無罪之諭知。
四、本件檢察官原聲請以簡易判決處刑，惟經本院認有刑事訴訟
    法第451 條之1 第4 項但書第3 款所定之情形，依同法第45
    2 條規定，自應改適用通常程序審判之。
據上論斷，應依刑事訴訟法第452 條、第301 條第1 項，判決如
主文。
中　　華　　民　　國　　96　　年　　9 　　月　　3 　　日
                  刑事第十一庭  審判長法　官　蔡榮澤
                                      法  官  林蕙芳
                                      法  官  魏于傑
以上正本證明與原本無異。
如不服本判決，應於判決送達後10日內向本院提出上訴狀（應附
繕本），其未敘述上訴理由者，應於上訴期間屆滿後20日內補提
理由書狀於本院，上訴於臺灣高等法院。
　　　　　　　　　　　        　　　　書記官　賴文玲
中　　華　　民　　國　　96　　年　　9 　　月　　10　　日
